【裁判字號】    98,訴,9
【裁判日期】    980123
【裁判案由】    毒品危害防制條例
【裁判全文】
臺灣板橋地方法院刑事判決                 98年度訴字第9號
公  訴  人  臺灣板橋地方法院檢察署檢察官
被      告  甲○○
上列被告因違反毒品危害防制條例案件，經檢察官提起公訴（97
年度毒偵字第9402號），被告於準備程序進行中為有罪陳述，經
告知簡式審判程序之旨，並聽取當事人之意見後，經本院合議庭
裁定由受命法官獨任進行簡式審判程序，判決如下：
    主  文
甲○○施用第一級毒品，處有期徒刑壹年貳月。扣案如附表所示
之第一級毒品及包裝袋，均沒收銷燬之。
    事  實
一、甲○○前因犯以下施用毒品等罪，就施用毒品罪部分犯行，
    除前已經執行(一)、(二)所示之觀察、勒戒及強制戒治外，下列
    (二)、(四)、(七)、(九)所示之施用毒品罪，均已經判決確定，並曾
    入監為部分之執行（因(六)所示之假釋經撤銷不構成累犯）：
  (一)前於民國91年間因查獲施用第二級毒品，經本院以91年度毒
    聲字第1125號裁定送勒戒處所執行觀察、勒戒，因認無繼續
    施用毒品之傾向，於91年4 月18日釋放出所執行完畢，並由
    臺灣板橋地方法院檢察署檢察官以91年度偵字第1345號不起
    訴處分書為不起訴處分確定（初犯）。
  (二)復因於92年3 月20日犯施用第一、二級毒品罪，經本院以91
    年度毒聲字第1125號裁定送勒戒處所執行觀察、勒戒後，因
    認無繼續施用毒品之傾向，經本院以92年度毒聲字第1866號
    裁定送勒戒處所執行觀察、勒戒，因認有繼續施用之傾向，
    再經本院以92年度毒聲字第3356號裁定送強制戒治，於93年
    1 月9 日因毒品危害防制條例修正而出所；其上開施用毒品
    犯行，由本院以92年度訴字第2515號刑事判決分別判處有期
    徒刑七月、三月，並定其應執行刑為有期徒刑八月，於93年
    7 月27日確定（二、三犯，初犯觀察勒戒後，五年內再犯）
    。
  (三)再因於92年9 月28日犯詐欺罪，經本院以93年度易字第60號
    刑事判決判處有期徒刑四月，如易科罰金，以銀元三百元折
    算一日，於94年2 月14日確定。
  (四)又因於93年3 月至同年5 月5 日、同年5 月至10月間因犯連
    續施用第一、二級毒品罪，經本院以93年度訴字第2184號刑
    事判決分別判處有期徒刑八月、四月，並定其應執行刑為有
    期徒刑十月，於94年5 月30日確定（四、五犯，初犯觀察勒
    戒後，五年內再犯）。
  (五)另因於93年8 月31日查獲犯未經許可持有其他可發射子彈具
    有殺傷力之槍枝罪，經本院以93年度訴字第2110號判處有期
    徒刑一年二月，於94年4 月7 日確定。
  (六)上開(二)至(五)所示之罪，於93年10月8 日入監執行，於執行期
    間，上開(二)至(四)所示之罪，再經本院定其應執行刑為有期徒
    刑二年，於95年6 月6 日假釋出監，假釋期間付保護管束，
    期間至96年7 月7 日。
  (七)詎因於假釋期間內之95年12月21日再犯施用第一、二級毒品
    罪，經本院以97年度訴緝字第191 號刑事判決判處有期徒刑
    十月、六月，經減刑後，定其應行刑為有期徒刑七月，於97
    年10月17日確定（六、七犯，初犯觀察勒戒後，五年內再犯
    ）。
  (八)復因於96年2 月11日犯施用第一級毒品罪，經本院以97年度
    訴字第4814號刑事判決判處有期徒刑一年二月，減為有期徒
    刑七月（尚未確定）。
  (九)又因於96年3 月30、31日犯施用第一、二級毒品罪，經臺灣
    臺北地方法院以97年度訴緝字第142 號刑事判決分別判處有
    期徒刑九月、五月，經減刑後，定其應執刑為有期徒刑六月
    ，如易科罰金，以新臺幣一千元折算一日，於97年10月20日
    確定（八、九犯，初犯觀察勒戒後，五年內再犯）。
  (十)上開(六)所示之假釋，因其於假釋期間犯罪，於96年4 月2 日
    撤銷假釋後，於97年8 月20日緝獲入監執行上開(六)所示之殘
    刑並接續執行上開(七)、(九)所示之罪。
二、甲○○因上開施用毒品犯行，經觀察勒戒、強制戒治，並經
    偵審程序且曾入監執行，已明知海洛因及甲基安非他命，係
    經毒品危害防制條例分列為第一、二級毒品，不得持以施用
    ，惟仍不能戒除施用毒品之惡習，竟又基於施用第一級毒品
    海洛因及第二級毒品甲基安非他命之犯意，於97年6 月12日
    下午6 時許，在臺北縣樹林市○○街45巷15號C 房內，以將
    海洛因及甲基安非他命摻入香菸內後吸食其煙霧之方式，同
    時施用第一級毒品海洛因以及第二級毒品甲基安非他命各一
    次（十犯，初犯觀察勒戒後，五年內後再犯）。嗣經警據報
    持搜索票於97年6 月12日18時30分許，在臺北縣樹林市○○
    街45巷15號C 室查獲其持有槍枝之同時（持有槍枝部分，由
    檢察官另案偵辦），當場扣得其所有如附表所示之第一級毒
    品海洛因四包，而其於查獲後經警於翌日凌晨4 時許所採集
    之尿液，經送檢驗結果呈嗎啡及甲基安非他命陽性反應，始
    查知上情。
三、案經臺北縣政府警察局樹林分局報告臺灣板橋地方法院檢察
    署檢察官偵查起訴。
    理  由
一、本案被告甲○○所犯係死刑、無期徒刑或最輕本刑為三年以
    上有期徒刑以外之罪，於本院準備程序進行中，被告先就被
    訴事實為有罪之陳述，經本院告知簡式審判程序之旨，並聽
    取公訴人及被告之意見後，由本院依刑事訴訟法第273 條之
    1 第1 項規定裁定進行簡式審判程序。
二、上開犯罪事實，業據被告於警詢、偵訊及本院審理中坦承不
    諱，而被告於經警查獲後所採尿液，經送台灣檢驗科技股份
    有限公司以酵素免疫分析法為初步檢驗，並以氣相層析質譜
    儀法為確認檢驗後，呈嗎啡及甲基安非他命陽性反應，有台
    灣檢驗科技股份有限公司濫用藥物檢驗報告（CH/2008/6049
    3） 、臺北縣政府警察局樹林分局扣押物品目錄表、查獲毒
    品危害防制條例案被移送者姓名暨代碼對照表、查獲物品及
    現場照片共十三幀、查獲毒品案件尿液檢體監管紀錄表各一
    份等在卷可查。查以，酵素免疫分析法屬免疫學分析原理，
    當其他藥物化學結構相近才可能引起偽陽性；氣相層析質譜
    儀法則係目前確認藥物篩檢結果時最常採用之確認方法，在
    良好的操作條件下，以氣相層析質譜儀作藥物及其代謝物之
    定性及定量分析，幾乎不會有偽陽性反應產生，行政院衛生
    署管制藥品管理局92年6 月20日管檢字第0920004713號函函
    述甚明，是本件上開檢驗報告結果，應屬精確而堪採信。次
    查，海洛因係嗎啡經化學合成之半人工合成品，其藥（毒）
    性高於嗎啡，經吸食或注射進入人體，藉由人體代謝系統之
    新陳代謝，分解成藥（毒）性較低之嗎啡、以及含有少量6-
    乙醯可待因、可待因等雜質，而由尿液排出人體，故可於尿
    液中檢驗出嗎啡、可待因等成分等情，此有憲兵司令部79年
    6 月1 日（79）鑑驗字第0273號函、80年6 月17日（80）鑑
    驗字第2815號函、法務部調查局80年3 月28日（80）發技1
    字第1898號函、行政院衛生署管制藥品管理局以91年12月27
    日管檢字第121513號函可參。又服用海洛因後，尿液可檢出
    嗎啡最長時間，與服用劑量、服用頻率、服用方式、飲用水
    量之多寡、個人體質及代謝情況等因素有關，依個案而異。
    依文獻Clarke's Isolation and Identification of Drugs
    第二版記述，海洛因服用後於24小時內，經由尿液排出之量
    可能達施用劑量之百分之八十，另Michael L.Smith 等人針
    對不同受試者，以注射方式給予一次劑量3 mg至12mg海洛因
    進行試驗，結果顯示注射劑量增加，可檢出嗎啡陽性反應（
    濃度遠高於或等於300ng/mL）之時間亦有延長之趨勢，而不
    同受試者可檢出嗎啡陽性反應之時間各異，平均為一至二天
    ，惟部分注射12mg海洛因者，至71小時仍可檢出微量嗎啡成
    分，故服用高劑量海洛因，其尿液在72小時至96小時內，仍
    有檢出嗎啡成分之可能性等情可據（參見行政院衛生署管制
    藥品管理局94年6 月出版「濫用藥物檢驗相關解釋彙編」第
    151 、152 頁）。再查，按施用甲基安非他命後，經由代謝
    會產生安非他命，而施用安非他命經由代謝則不會再產生甲
    基安非他命等情，此有財團法人私立高雄醫學大學附設中和
    紀念醫院93年11月29日高醫附秘字第0930003384號函及附件
    可參，再依據英國藥協會所編纂之Clarke's Isolation and
    Identification of Drugs 一書之記載，人體施用安非他命
    後，主要代謝物有未改變型態之安非他命，而無甲基安非他
    命，然人體施用甲基安非他命後，主要代謝物有未改變型態
    之甲基安非他命及安非他命，此亦有法務部調查局93年5 月
    4 日調科壹字第09362413980 號函述可稽；此外，毒品施用
    後於尿液中可檢出之時間，受施用劑量及施用頻率、施用方
    式、飲水量之多寡、個人體質及其代謝情況等因素影響，因
    個案而異，於服用甲基安非他命後，一般可檢出之時間為一
    至五天，行政院衛生署管制藥品管理局92年12月2 日管檢字
    第0920009990號函可供參照。依上開事證，被告確有於上開
    經警採尿往前回溯一至四天某時、一至五天之某時，分別施
    用第一級毒品海洛因、第二級毒品甲基安非他命之犯行，應
    堪認定。
三、按毒品危害防制條例於92年7 月9 日修正公布，自93年1 月
    9 日施行，其中第20條、第23條將施用毒品之刑事處遇程序
    ，區分為「初犯」及「五年內再犯」、「五年後再犯」。依
    其立法理由之說明：「初犯」，經觀察、勒戒或強制戒治後
    ，應為不起訴處分或不付審理之裁定；經觀察、勒戒或強制
    戒治執行完畢釋放後，「五年內再犯」者，因其再犯率甚高
    ，原實施之觀察、勒戒及強制戒治既已無法收其實效，爰依
    法追訴或裁定交付審理。至於經觀察、勒戒或強制戒治執行
    完畢釋放後，「五年後再犯」者，前所實施之觀察、勒戒或
    強制戒治已足以遮斷其施用毒品之毒癮，為期自新及協助其
    斷除毒癮，仍適用「初犯」規定，先經觀察、勒戒或強制戒
    治之程序。從而依修正後之規定，僅限於「初犯」及「五年
    後再犯」二種情形，始應先經觀察、勒戒或強制戒治程序。
    倘被告於五年內已再犯，經依法追訴處罰，縱其第三次（或
    第三次以上）再度施用毒品之時間，在初犯經觀察、勒戒或
    強制戒治執行完畢釋放五年以後，已不合於「五年後再犯」
    之規定，且因已於「五年內再犯」，顯見其再犯率甚高，原
    實施觀察、勒戒或強制戒治，已無法收其實效，即應依該條
    例第10條處罰（最高法院95年度第7 次刑事庭會議決議要旨
    參照）。查以，被告於91年4 月18日觀察、勒戒執行完畢後
    （初犯），於執行完畢五年內，分別犯事實欄一、(二)、(四)、
    (七)、(九)等施用毒品罪等情，有上開各裁定、判決及臺灣高等
    法院被告前案紀錄表各一份在卷可稽，被告於初犯經觀察勒
    戒執行完畢釋放五年以內，為二至九犯，依上開說明，該二
    犯至本案之十犯，皆非毒品危害防制條例第23條第2項規定
    之「五年後再犯」類型，應依法訴追處罰。綜上所述，本案
    事證明確，被告犯行洵堪認定，應予依法論科。
四、按海洛因、甲基安非他命係分屬毒品危害防制條例第2 條第
    2 項第1 款、第2 款規定之第一、二級毒品。被告於上開時
    地，施用海洛因、甲基安非他命之行為，核其所為，係犯毒
    品危害防制條例第10條第1 項之施用第一級毒品罪、同條第
    2 項之施用第二級毒品罪。又被告為施用上開毒品而持有各
    該毒品之低度行為，均應為施用之高度行為所吸收，不另論
    罪。被告以一行為同時施用該二種毒品，觸犯上開二罪，為
    想像競合犯，應從一重施用第一級毒品罪論處；起訴書雖認
    被告係分別施用而請求分論併罰，惟被告於事實欄所載之時
    地同施用該二種毒品之情，業據被告於審理中陳述明確，自
    應論以想像競合犯，附此敘明。檢察官起訴書以被告就事實
    欄(二)至(五)所示之罪，因上開(六)所示之假釋出監，且該假釋未
    經撤銷為由，請求論以累犯，惟查，該假釋已撤銷如事實欄
    一、(十)所示，現在執行殘刑中等情，有臺灣高等法院被告前
    案紀錄表在卷可稽，自不構成累犯，檢察官此部分請求，容
    有疏誤。爰審酌被告前已因施用毒品犯行，經觀察勒戒、強
    制戒治及有期徒刑之執行，本應知所惕勵，竟仍再為本案施
    用毒品之犯行，顯見其意志不堅，缺乏戒毒意志，除戕害自
    己身心健康外，並易導致社會危險，檢察官雖請求量處有期
    徒刑一年六月，惟斟酌其智識程度、犯罪之動機、施用毒品
    之種類、其前各次施用毒品所經判處之刑度等一切情狀，茲
    量處如主文所示之刑，以示懲儆。
五、扣案如附表所示之粉末四袋，經送交通部民用航空局醫務中
    心檢驗結果，檢出含有海洛因成分，有附表所示之鑑定書在
    卷可稽，又包裝上開毒品所用之包裝袋，因係包裝上開毒品
    所用而與各該毒品難以析離，是均應認屬查獲之毒品，均應
    依毒品危害防制條例第18條第1 項前段規定，沒收銷燬之。
據上論斷，應依刑事訴訟法第273 條之1 第1 項、第299 條第1
項前段，毒品危害防制條例第10條第1 項、第2 項、第18條第1
項前段，刑法第11條前段、第55條，判決如主文。
本案經檢察官黃佳權到庭執行職務。
中    華    民    國    98    年    1     月    23    日
                  刑事第一庭  法  官  陳世旻
┌─────────────────────────────────────────────┐
│附表：                                                                                    │
├──┬──────────┬──┬─────────────────────────┬──┤
│編號│名稱                │數量│鑑定文號暨鑑定結果                                │備註│
├──┼──────────┼──┼─────────────────────────┼──┤
│ 一 │(一)名稱：            │四袋│(一)鑑定文號：                                      │    │
│    │  第一級毒品海洛因。│    │  交通部民用航空局航空醫務中心97年6 月24日航藥鑑字│    │
│    │                    │    │  第0000000 號毒品鑑定書。                        │    │
│    │(二)外觀：            │    │(二)鑑定結果：                                      │    │
│    │  白色偏灰粉末三袋、│    │  1.白色偏灰粉末3 袋。實稱毛重3.4130公克（含3 袋6 │    │
│    │  白色粉末一袋。    │    │    標籤），淨重2.2730公克，取樣0.0020公克，餘重2.│    │
│    │                    │    │    2710公克，檢出Heroin、6-Monoacetylmorphine及  │    │
│    │                    │    │    Acetylcodeine 成分。                          │    │
│    │                    │    │  2.白色粉末1 袋。實稱毛重1.2500公克（含1 袋2 標籤│    │
│    │                    │    │    ），淨重0.8200公克，取樣0.2422公克，餘重0.5778│    │
│    │                    │    │    公克，檢出Heroin、6-Monoacetylmorphine及Acetyl│    │
│    │                    │    │    codeine 成分。                                │    │
└──┴──────────┴──┴─────────────────────────┴──┘
以上正本證明與原本無異。
如不服本判決應於收受判決後10日內向本院提出上訴書狀，並應
敘述具體理由。其未敘述上訴理由者，應於上訴期間屆滿後20日
內向本院補提理由書（均須按他造當事人之人數附繕本）「切勿
逕送上級法院」。
                              書記官  洪紹甄
中    華    民    國    98    年    1     月    23    日
附錄：本案論罪科刑法條
毒品危害防制條例 (民國 97 年 04 月 30 日修正)
第   10    條
施用第一級毒品者，處六月以上五年以下有期徒刑。
施用第二級毒品者，處三年以下有期徒刑


司法院資訊處製作；財團法人民間司法改革基金會備份。
